【裁判字號】    97,易,1840
【裁判日期】    971205
【裁判案由】    違反商標法
【裁判全文】
臺灣彰化地方法院刑事判決              97年度易字第1840號
公  訴  人  臺灣彰化地方法院檢察署檢察官
被      告  甲○○
上列被告因違反商標法案件，經檢察官提起公訴（97年度偵字第
2068號），本院判決如下：
    主  文
甲○○行使偽造私文書，足以生損害於公眾及他人，處有期徒刑
伍月，如易科罰金，以新臺幣壹仟元折算壹日。扣案如附表所示
之仿冒香菸共參仟零貳拾柒包，均沒收。
    事  實
一、甲○○明知「長壽及圖」、「長壽及圖、ＬＯＮＧＬＩＦＥ
    」、「峰」、「ＭＩＬＤ  ＳＥＶＥＮ  ＡＮＤ  ＬＡＢＥ
    Ｌ  ＤＥＳＩＧＮ  Ⅳ」、「ＤＡＶＩＤＯＦＦ」等商標文
    字及圖樣，業分別經臺灣菸酒股份有限公司（下稱臺灣菸酒
    公司，「長壽及圖」、「長壽及圖、ＬＯＮＧＬＩＦＥ」商
    標部分）、日商‧日本香煙產業股份有限公司（以下簡稱日
    本香煙產業公司，「峰」、「ＭＩＬＤ  ＳＥＶＥＮ  ＡＮ
    Ｄ  ＬＡＢＥＬ  ＤＥＳＩＧＮ  Ⅳ」商標部分）、瑞士商
    ‧大衛朵夫公司（以下簡稱大衛朵夫公司，「ＤＡＶＩＤＯ
    ＦＦ商標部分），向我國經濟部智慧財產局申請註冊登記，
    取得指定用於菸、菸草等商品之商標專用權，現均仍在專用
    期間內。其於民國（下同）96年10月份，在彰化縣員林鎮不
    詳地點，明知真實姓名年籍不詳之李姓成年男子，向其兜售
    如附表「仿品名稱」欄所示之菸品，係未得上開商標之商標
    權人同意，於指定使用之同一商品（香菸），使用相同於各
    該公司享有商標權之商標之私菸；又上開購入之香菸之外包
    裝上同時亦就其品質及原產國有為虛偽之標記及表示；且上
    開仿冒私菸，每條10包，每條及每包之外包裝上均偽造印製
    有如附表各編號所示香菸盒上之商品條碼，為生產公司賦予
    商品之辨識標記，一經電腦判讀，即可辨識為臺灣菸酒公司
    、大衛朵夫公司、日本香菸產業公司所生產之何種商品，係
    在物品上之文字，依習慣表示為商標權人臺灣菸酒公司、大
    衛朵夫公司、日本香菸產業公司所生產製造之商品之私文書
    ，竟未經臺灣菸酒公司等上開各該公司之同意，意圖營利，
    基於販賣前開使用他人相同之註冊商標及意圖欺騙他人，就
    品質或原產國為虛偽表示商品之單一犯意，以平均每條低於
    市值之新臺幣（下同）200元至220元之價格，在彰化縣埤頭
    鄉不詳地點，向該真實姓名年籍不詳之李姓成年男子，一次
    同時販入未經前開商標專用權人同意，而使用前開公司相同
    註冊商標之含附表數量在內之仿冒香菸商品後，自97年1 月
    間某日起，在彰化縣員林鎮員林公園內，接續多次將仿冒前
    開商標之香菸商品，各以每條250元之價格販賣予不特定之
    人，平均每賣出一條可賺取30元至50元之利潤。嗣於97年2
    月27日上午8時55分許，為警持搜索票在甲○○位於彰化縣
    員林鎮○○路491巷22號租屋處查獲，並扣得甲○○用以供
    其販賣之仿冒前開商標之香菸商品共3032包（詳如附表所示
    ，惟其中5包已送驗，驗餘共3027包），因而查悉上情。
二、案經海岸巡防署中部地區巡防局第三二岸巡大隊報請臺灣彰
    化地方法院檢察署檢察官偵查起訴。
    理  由
一、證據能力之說明：本案所引供述證據及非供述證據，經本院
    依法踐行調查證據程序，公訴人及被告均不爭執各該證據之
    證據能力，且亦查無依法應排除其證據能力之情形，是所引
    用證據之證據能力均無疑義。
二、訊據被告對於上開犯罪事實於本院審理時坦承不諱，核與證
    人即查獲員警劉清潭及證人乙○○於本院審理時之證詞相符
    ，而上開扣案之香菸，其上之「長壽及圖」、「長壽及圖、
    ＬＯＮＧＬＩＦＥ」、「峰」、「ＭＩＬＤ  ＳＥＶＥＮ
    ＡＮＤ  ＬＡＢＥＬ  ＤＥＳＩＧＮ  Ⅳ」、「ＤＡＶＩＤ
    ＯＦＦ」等商標文字及圖樣，業分別經臺灣菸酒公司、日本
    香煙產業公司、大衛朵夫公司，向我國經濟部智慧財產局申
    請註冊登記，取得指定用於菸、菸草等商品之商標專用權，
    現均仍在專用期間內之事實，有本院勘驗筆錄、經濟部中央
    標準局及中華民國商標註冊證、經濟部智慧財產局商標資料
    檢索服務之商標資料在卷可證。又上開扣案香菸上之商標文
    字及圖樣，係屬仿冒品，亦有臺灣菸酒公司97年3月6日台菸
    酒菸字第0970004451號函文、傑太日煙國際股份有限公司97
    年3月10日JTＺ000000000004號函文、新加坡商帝國菸草股份
    有限公司台灣分公司97年4月7日97營字第042號函文影本各1
    紙在卷可佐，堪認被告有販售仿冒上開公司商標商品之行為
    。又被告自承以每條200元至220元之價格向不詳姓名之李姓
    成年男子購入本案之香菸，再以每條250元之價格售出，相
    較於市售之同廠牌香菸每條約650元之價格差距甚大，此業
    據證人乙○○於本院審理時證述在卷，足見被告應知上開來
    路不明之香菸係屬仿冒商品之假菸至明。此外，並有扣案之
    如附表所示之仿冒香菸在卷可稽。本案事證明確，被告犯行
    堪以認定，自應依法論科。
三、按商品條碼係商品之編碼數字，改為平行線條的符號代替，
    以便能使裝有掃描器之機器閱讀，經過電腦解碼，將線條符
    號之號碼轉為數字號碼，而由電腦處理，主要係作為商品從
    製造、批發、銷售一連串作業過程自動化管理之符號。故商
    品條碼如同商品之身分證，代表一定之用意，前二位數係國
    家代碼，第三位至第六位數係廠商代碼，第七位至第十二位
    數，則為商品之專用條碼。是商品條碼為生產公司賦予商品
    之辨識標記，一經電腦判讀，即可辨識為某國家某廠商所生
    產之何種商品，係在物品上之符號，依特約表示一定用意之
    證明即表示為特定廠商所製造出品之表徵，且其縱未經電腦
    判讀而未顯現刑法第220條第2項之準私文書，然在上開仿品
    外包裝上之商品條碼本身，依刑法第220條第1項規定，應屬
    刑法上之準私文書無誤，則行為人如於產品上擅自冒用他家
    廠商之商品條碼而販售，即屬對顧客主張該條碼之內容而令
    買受人誤認該產品為被冒用廠商所生產，致影響被冒用廠商
    對外信譽，及該廠商對自身商品倉儲、流通管理之正確性與
    消費大眾之權益，且足使商品條碼管理組織對「國碼」、「
    廠商代碼」之控管、審核及發給程序失其功能，損害其對條
    碼管理之正確性。經查，本件扣案如附表所示之仿冒香菸，
    外包裝上均有偽造之臺灣菸酒公司、大衛朵夫公司、傑太日
    菸公司字樣及其商品條碼，此有如附表所示之物扣案可佐。
    被告販售與不特定人以行使上開仿冒香煙外包裝上之偽造私
    文書，足以生損害於中華民國商品條碼策進會對於條碼之管
    理、臺灣菸酒公司、大衛朵夫公司、日本香菸產業公司對商
    品之控管及不特定顧客大眾之消費權益甚明。是核被告所為
    ，分別係犯商標法第82條之明知為仿冒商標商品而販賣罪、
    刑法第255條第2項之販賣虛偽標記商品罪、同法第216條、
    第220條第1項、第210條之行使偽造私文書罪。被告以一販
    賣行為，侵害不同公司之商標權，且同時觸犯上開三罪名，
    為想像競合犯，應從一重之商標法第82條販賣仿冒商標商品
    罪處斷。公訴人於起訴書所未敘及之刑法第255條第2項之販
    賣虛偽標記商品罪及同法第216條、第220條第1項、第210條
    之行使偽造私文書罪部分，與經起訴部分間，有想像競合犯
    之關係，屬裁判上一罪，為起訴效力所及，本院得併為審理
    。次按刑事法若干犯罪行為態樣，本質上原具有反覆、延續
    實行之特徵，立法時既予特別歸類，定為犯罪構成要件之行
    為要素，則行為人基於單一犯意，在密切接近之一定時、地
    持續實行之複次行為，倘依社會通念，於客觀上認為符合一
    個反覆、延續性之行為觀念者，於刑法評價上，即應僅成立
    一罪，俾免有重複評價、刑度超過罪責與不法內涵之疑慮；
    學理上所稱「集合犯」之職業性、營業性或收集性等具有重
    複特質之犯罪均屬之，例如經營、從事業務、收集、販賣、
    製造、散布等行為概念者（有最高法院95年度臺上字第1079
    號判決意旨可資參照）。被告販賣本件仿冒商標商品之營利
    性行為，係在密集期間內以相同之方式持續進行，未曾間斷
    ，是此販賣仿冒商標商品之犯行，即具有反覆、延續實行之
    特徵，從而在行為概念上，縱有多次販賣之舉措，仍應評價
    認係包括一罪之集合犯。爰審酌被告前於96年9月間，即已
    因販賣仿冒私煙之案件為警查獲，而經本院於96年12月31日
    以96年度簡字第381號判決判處罪刑確定，詎仍不知悔改，
    其再度因貪圖一己私利而犯罪、手段、所販售其上有仿冒商
    標及虛偽標記之仿品數量、對被害人所生之損害及其犯罪後
    之態度等一切情狀，量處如主文所示之刑，並諭知易科罰金
    之折算標準。
四、末按經公權力扣案之同一物品，依行政法令規定應予沒入，
    同時刑事法規定應予沒收者，即依行政處分之沒入與刑罰從
    刑之沒收相競合之情形，得否為沒收之宣告，應先行查明該
    扣押物品究有無已先為行政處分之沒入定之，倘已先經行政
    處分沒入，則刑事判決內不得更為沒收之諭知（最高法院88
    年度臺上字第1129號、88年度臺上字第3017號判決意旨參照
    ）。查本件扣案之如附表之仿冒商標菸品共3032條，尚未經
    彰化縣政府依法為沒入之處分，此有本院電話紀錄表、彰化
    縣政府查獲違法嫌疑菸酒案件現場處理紀錄表各1紙附卷可
    憑，是扣案之仿冒商標香菸共3027條），係被告犯商標法第
    82條之罪所販賣之仿冒商標商品，不問屬犯人與否，均應依
    商標法第83條之規定宣告沒收。
五、依刑事訴訟法第299條第1項前段，商標法第82條、第83條，
    刑法第11條、第216條、第220條第1項、第210條、第255條
    第2項、第55條、第41條第1項前段，刑法施行法第1條之1第
    1項、第2項前段，判決如主文。
本案經檢察官紀雅惠到庭執行職務。
中    華    民    國    97    年    12    月    5     日
                        刑事第二庭    法  官  黃齡玉
以上正本證明與原本無異。
如不服本判決應於收受判決後10日內向本院提出上訴書狀，並
應敘述具體理由。其未敘述上訴理由者，應於上訴期間屆滿後
20日內向本院補提理由書 (均須按他造當事人之人數附繕本)「
切勿逕送上級法院」。
告訴人或被害人對於判決如有不服具備理由請求檢察官上訴者，
其上訴期間之計算係以檢察官收受判決正本之日期為準。
中    華    民    國    97    年    12    月    5     日
                                      書記官  林嘉賢
附表
┌──┬────────────┬───────┬──────────┐
│編號│仿  品  名  稱          │  數     量   │違  反  之  商  標  │
├──┼────────────┼───────┼──────────┤
│一  │長壽香菸（黃硬盒）      │計10包，取樣1 │長壽及圖（商標註冊證│
│    │                        │包送驗，餘9 包│號數：00000000號）  │
│    │                        │。            │                    │
├──┼────────────┼───────┼──────────┤
│二  │長壽香菸（白軟包）      │計30包，取樣1 │長壽及圖、ＬＯＮＧＬ│
│    │                        │包送驗，餘29包│ＩＦＥ（商標註冊證號│
│    │                        │。            │數：00000000號）    │
├──┼────────────┼───────┼──────────┤
│三  │峰牌香菸                │7 包，取樣1 包│峰（商標註冊證號數：│
│    │                        │送驗，餘6包。 │00000000）          │
├──┼────────────┼───────┼──────────┤
│四  │ＭＩＬＤ  ＳＥＶＥＮ香菸│計2958包，取樣│ＭＩＬＤ  ＳＥＶＥＮ│
│    │（硬盒）                │1 包送驗，餘29│  ＡＮＤ  ＬＡＢＥＬ│
│    │                        │57包。        │  ＤＥＳＩＧＮ  Ⅳ  │
│    │                        │              │（商標註冊證號數：01│
│    │                        │              │221556）            │
├──┼────────────┼───────┼──────────┤
│五  │ＤＡＶＩＤＯＦＦ香菸（淡│計27包，取樣1 │ＤＡＶＩＤＯＦＦ（商│
│    │菸）                    │包送驗，餘26包│標註冊證號數：002550│
│    │                        │              │36號）              │
└──┴────────────┴───────┴──────────┘


司法院資訊處製作；財團法人民間司法改革基金會備份。
